【裁判字號】    97,易,1763
【裁判日期】    970630
【裁判案由】    毒品危害防制條例
【裁判全文】
臺灣臺北地方法院刑事判決              97年度易字第1763號
公  訴  人  臺灣臺北地方法院檢察署檢察官
被      告  甲○○
                    （另案在臺灣臺北監獄執行中）
上列被告因毒品危害防制條例案件，經檢察官提起公訴（97年度
毒偵字第1762號），本院判決如下：
    主  文
甲○○施用第二級毒品，累犯，處有期徒刑拾月。
    事  實
一、甲○○曾因施用第二級毒品案件，經本院以88年度毒聲字第
    949 號裁定送勒戒處所觀察、勒戒，因認無繼續施用毒品之
    傾向，經臺灣臺北地方法院檢察署檢察官於民國88年8 月17
    日以88年度毒偵字第85號、88年度毒偵緝字第3 號處分不起
    訴確定。旋因施用第二級毒品案件，經本院以88年度2209號
    裁定送觀察、勒戒，因認有繼續施用毒品之傾向，本院遂以
    88年度毒聲字第2490號裁定令入戒治處所施以強制戒治，嗣
    經本院以89年度毒聲字第1781號裁定停止戒治，所餘戒治期
    間付保護管束，甲○○於89年8 月14日釋放出所，於同年10
    月3 日因保護管束期滿而視為執行完畢；同案亦經本院以88
    年度北簡字第2530號刑事簡易判決判處有期徒刑6 月確定；
    另因竊盜案件，經臺灣高等法院以88年度上易字第5751號刑
    事判決判處有期徒刑10月確定；該2 案經本院以89年度聲字
    第1480號裁定合併定應執行有期徒刑1 年2 月；甲○○於89
    年8 月14日入監服刑，於90年9 月30日縮刑期滿執行完畢，
    翌日出監。詎甲○○於91年間再犯施用第二級毒品案件，經
    本院以91年度毒聲字第2033號裁定送強制戒治，嗣因法律修
    正而於93年1 月9 日釋放出所；同案亦經本院91年度易字第
    1370號刑事判決判處有期徒刑8 月確定；另因公共危險案件
    ，經臺灣桃園地方法院以92年度桃交簡字第187 號刑事簡易
    判決判處罰金銀元2 萬5 千元；甲○○於93年1 月9 日自戒
    治所釋放後，隨即入監服刑，於93年11月30日縮刑期滿及易
    服勞役執行完畢，翌日出監。甲○○又分別於96年6 月27日
    、96年11月19日，因施用第二級毒品案件，經本院分別以96
    年度易字第2607號刑事判決判處有期徒刑9 月、97年度易字
    第758 號判處有期徒刑8 月，分別確定在案（現在臺灣臺北
    監獄執行中，尚未執行完畢）。
二、詎甲○○仍不思悔改，復基於施用第二級毒品甲基安非他命
    之犯意，於97年3 月9 日下午4 時許回溯約96小時內某時（
    不含為警查獲後之期間），在其位於臺北市○○○路○ 段51
    號825 室租屋處內，將甲基安非他命結晶體置玻璃球內點火
    燒烤吸食煙霧之方式，施用第二級毒品甲基安非他命1 次。
    嗣於97年3 月9 日下午4 時許，因另案通緝到案，經警採集
    其尿液送驗呈甲基安非他命陽性反應，因而查悉上情。
三、案經臺北市政府警察局北投分局移請臺灣臺北地方法院檢察
    署檢察官偵查起訴。
    理  由
一、證據能力之判斷：
    被告甲○○對於下列各項證據方法，均未爭執其證據能力，
    並同意作為證據（見本院卷第26頁至反面），本院審酌其作
    成時之情況，認為並無不適當之情事，均得作為證據，合先
    敘明。
二、認定事實所憑之證據及理由：
  (一)訊據被告於本院審理中坦承上開時、地施用甲基安非他命之
    犯行不諱（見本院卷第26頁反面），且被告為警查獲所採集
    之尿液，經送臺灣尖端先進生技醫藥股份有限公司檢驗結果
    ，呈甲基安非他命及安非他命陽性反應，此有該公司出具之
    濫用藥物尿液檢驗報告1 份在卷足憑（見偵查卷第9 頁）；
    按安非他命經口服投與後，約70％於20小時內自尿中排出，
    約90％於96小時內自尿中排出，如僅憑尿液中呈安非他命陽
    性反應，並無法確實推算吸食時間距採集時間之長短，惟依
    上述資料推斷，最長可能不會超過4 日，有行政院衛生署藥
    物食品檢驗局81年藥檢壹字第001156號函可憑；據此足以推
    認本案被告確於為警採尿前96小時內之某時（不含查獲後至
    採尿前之時間），有施用甲基安非他命之犯行。從而，被告
    任意性之自白，有上開各項證據足資佐證，堪認與事實相符
    ，可以採信。
  (二)再查被告曾因施用第二級毒品案件，經本院以88年度2209號
    裁定送觀察、勒戒，因認有繼續施用毒品之傾向，本院遂以
    88年度毒聲字第2490號裁定令入戒治處所施以強制戒治，嗣
    經本院以89年度毒聲字第1781號裁定停止戒治，所餘戒治期
    間付保護管束，被告於89年8 月14日釋放出所，於同年10月
    3 日因保護管束期滿而視為執行完畢；被告於91年間再犯施
    用第二級毒品案件，經本院以91年度毒聲字第2033號裁定送
    強制戒治，嗣因法律修正而於93年1 月9 日釋放出所；又分
    別於96年、97年間，因施用毒品案件，經本院分別以96年度
    易字第2607號刑事判決判處有期徒刑9 月、97年度易字第75
    8 號判處有期徒刑8 月，分別確定在案；現在臺灣臺北監獄
    執行中，尚未執行完畢等情，有臺灣高等法院被告前案紀錄
    表附卷足徵（見本院卷第28至48頁）。按毒品危害防制條例
    於92年7 月9 日修正公布，自93年1 月9 日施行，其中第20
    條、第23條將施用毒品之刑事處遇程序，區分為「初犯」及
    「5 年內再犯」、「5 年後再犯」，依其立法理由之說明：
    「初犯」，經觀察、勒戒或強制戒治後，應為不起訴處分或
    不付審理之裁定；經觀察、勒戒或強制戒治執行完畢釋放後
    ，「5 年內再犯」者，因其再犯率甚高，原實施之觀察、勒
    戒及強制戒治既已無法收其實效，爰依法追訴或裁定交付審
    理；至於經觀察、勒戒或強制戒治執行完畢釋放後，「5 年
    後再犯」者，前所實施之觀察、勒戒或強制戒治已足以遮斷
    其施用毒品之毒癮，為期自新及協助其斷除毒癮，仍適用「
    初犯」規定，先經觀察、勒戒或強制戒治之程序；從而，依
    修正後之規定，僅限於「初犯」及「5 年後再犯」二種情形
    ，始應先經觀察、勒戒或強制戒治程序；倘被告於5 年內已
    再犯，經依法追訴處罰，縱其第3 次（或第3 次以上）再度
    施用毒品之時間，在初犯經觀察、勒戒或強制戒治執行完畢
    釋放5 年以後，已不合於「5 年後再犯」之規定，且因已於
    「5 年內再犯」，顯見其再犯率甚高，原實施觀察、勒戒或
    強制戒治，已無法收其實效，即應依該條例第10條處罰（最
    高法院95年度第7 次刑事庭會議決議參照）。是本案被告因
    施用第二級毒品案件，2 度送強制戒治，第1 次於89年8 月
    14日釋放出所，於同年10月3 日因保護管束期滿而視為強制
    戒治執行完畢；第2 次因法律修正而於93年1 月9 日釋放出
    所；但被告於96年6 月27日、96年11月19日再犯施用第二級
    毒品案件，經本院判刑確定在案，均如前述，從而，揆諸前
    揭最高法院決議要旨，本案被告毋須再送觀察勒戒或強制戒
    治，應逕予論罪科刑。
  (三)綜上，本案事證明確，被告施用甲基安非他命之犯行，應堪
    認定，應予依法論罪科刑。
三、論罪科刑之依據：
    核被告所為，係犯毒品危害防制條例第10條第2 項施用第二
    級毒品罪。其持有第二級毒品甲基安非他命之低度行為為施
    用第二級毒品之高度行為所吸收，不另論罪。查被告曾因施
    用第二級毒品案件，經本院以91年度易字第13 70 號刑事判
    決判處有期徒刑8 月確定；另因公共危險案件，經臺灣桃園
    地方法院以92年度桃交簡字第187 號刑事簡易判決判處罰金
    銀元2 萬5 千元；被告於93年1 月9 日入監服刑，於93年11
    月30日縮刑期滿及易服勞役執行完畢，翌日出監等情，有臺
    灣高等法院被告前案紀錄表附卷可參（見本院卷第28至48頁
    ），是被告於前次徒刑之執行完畢後，5 年以內故意再犯本
    件有期徒刑以上之罪，為累犯，應加重其刑。爰審酌：(一)被
    告前經2 次觀察勒戒、2 次強制戒治，並先後經法院判刑6
    月、8 月確定並執行完畢，仍不知悔悟，再犯本件施用毒品
    之罪，顯見其毫無戒毒之決心；(二)施用毒品、持有毒品非但
    戕害身心，亦可能因此危害社會秩序；(三)惟被告犯罪後坦承
    犯行，表示悔意，態度尚可等一切情狀，量處有期徒刑10月
    ，以示懲儆。
據上論斷，應依刑事訴訟法第284 條之1 、第299 條第1 項前段
，毒品危害防制條例第10條第2 項，刑法第11條前段、第47條第
1 項，判決如主文。
本案經檢察官永欽到庭執行職務。
中    華    民    國    97    年    6     月    30    日
                  刑事第六庭  法  官  林晏如
上正本與原本無異。
如不服本判決，應於判決送達後10日內，向本院提出上訴狀。
                              書記官  楊盈茹
中    華    民    國    97    年    7     月    1     日
附錄本案論罪科刑法條全文：
毒品危害防制條例第10條
施用第一級毒品者，處6 月以上5 年以下有期徒刑。
施用第二級毒品者，處3 年以下有期徒刑。


司法院資訊處製作；財團法人民間司法改革基金會備份。
